臺灣高等法院臺南分院刑事判決　　　　　　九十三年度交上易字第五八九號　　Ｇ
　　　上　訴　人　臺灣雲林地方法院檢察署檢察官
　　　被　　　告　甲　○　○
　　　　　　　　 即林羽盈）.
右上訴人因被告過失傷害案件，不服臺灣雲林地方法院九十二年度交易字第一一０號
中華民國九十三年十月二十八日第一審判決（起訴案號：臺灣雲林地方法院檢察署九
十二年度偵調字第三０號），提起上訴，本院判決如左：
      主      文
上訴駁回。
      事      實
一、甲○○（即林羽盈）於民國（下同）九十一年三月八日晚間六時二十分左右，駕
    駛車牌號碼ＫＶ三－三五０號重機車，沿雲林縣古坑鄉○○村○○路一０三巷由
    東往西方向行駛，途經該巷道與永興路無號誌之交叉路口，欲左轉駛入永興路（
    設有行車分向線）由北往南方向行駛時，本應注意汽車行駛至無號誌之交叉路口
    ，支線道車應暫停讓幹線道車先行，且應注意在劃有分向限制線之路段，不得駛
    入來車道，並應注意左轉彎時，應行至交叉路口中心處左轉，並不得占用來車道
    搶先左轉，而按當時天色雖為傍晚，但天候為晴，道路為無缺陷、無障礙之直線
    村里道路，視距應尚良好，顯無不能注意之情形，卻在劃有分向限制線路段，疏
    未注意幹線道上左右來車，貿然自永興路一０三巷口駛出，搶先（偏左）提前左
    轉，逆向斜穿道路，適有吳哲郎（已於九十一年十二月十五日死亡）駕駛車牌號
    碼ＭＭＧ－四七八號重機車沿永興路由南往北方向行駛而來，吳哲郎閃避不及，
    致林羽盈所騎乘之重機車左側與吳哲郎所駕駛之重機車車前頭，在吳哲郎行駛之
    車道內發生碰撞，吳哲郎因此人、車倒地，並受有左側脛腓骨骨折之傷害。
二、案經被害人吳哲郎訴由雲林縣警察局斗南分局報請台灣雲林地方法院檢察署檢察
    官偵查起訴。
      理      由
一、訊據被告甲○○固不否認於上述時、地間駕駛ＫＶ三－三五０號機車，與告訴人
    吳哲郎所駕駛之ＭＭＧ－四七八號機車發生碰撞，惟辯稱：伊當時有停車察看左
    右無來車，始左轉駛入永興路，係吳哲郎駕駛機車撞伊的，伊並無過失等語。
二、惟查被告確於上開時地自巷道駛出，未注意幹線道上左右來車，即搶先偏左左轉
    逆向斜穿道路，致與幹線道上駕駛之重機車之吳哲郎相撞，造成吳哲郎左側脛腓
    骨骨折之傷害等情，迭據吳哲郎指訴明確（詳九十一年六月三十日警訊筆錄、九
    十一年九月十三日偵查筆錄），核與在場目睹之證人黃義良供證情節相符（詳九
    十一年七月二日警訊筆錄、九十一年九月二十日偵查筆錄），並有道路交通事故
    調查報告表、現場照片及行政院衛生署雲林醫院診斷證明書等附卷可按。
三、被告雖辯稱：伊從巷子出來有停車並注意左右來車後始穿越，惟據當場目睹之證
    人黃義良於警訊供稱：「我剛好目擊到車禍發生，當時我正好站在車禍現場路旁
    ，吳哲郎騎重機車由梅山往永光方向行駛，林羽盈（即甲○○）由永興路一０三
    巷口出來，雙方就在永興路一０三巷口附近發生擦撞，我未看到林羽盈（即甲○
    ○）停車察看」（詳九十一年七月二日警訊筆錄），偵查中亦證稱：「我的工廠
    就在巷口對面，當時就站在門前，剛好看到車禍的發生經過，撞擊前吳哲郎就在
    煞車，然後林羽盈（即甲○○）剛好從巷口出來就撞上，撞擊點就在路口附近，
    還沒有到路口，而且未超過雙黃線，車禍現場確實沒有動過（詳偵查卷第十七頁
    ），是被告此部分之辯解，與告訴人及證人所述不符，殊不足取。
四、被告於原審又辯稱：伊機車是騎在永興路北往南的車道上，肇事現場摩托車有被
    人移動過云云，惟證人黃義良於偵查中明確證稱：車禍現場確實沒有動過，負責
    處理現場的警員張奮翔於偵查中亦證稱：現場無刮地痕，但是現場沒有移動過，
    而且他是在遊覽車未過去前，就已拍照（偵字卷第一六－二０頁）。二位證人與
    雙方均無特殊關係，衡情並無說謊的必要，其證言應可以採信。故被告此部分之
    辯解亦不足採。
五、按道路交通安全規則第九十七條第二款規定「汽車（註：含機車）在劃有分向限
    制線之路段，不得駛入來車之車道內。」同規則第一百零二條第一項第四款規定
    「汽車行駛至交岔路口，左轉彎時，應距交岔路口三０公尺前顯示方向燈或手勢
    ，行至交岔路口中心處左轉，並不得占用來車道搶先左轉」經查：現場的一０三
    巷則為東西向，而永興路是南北向，該段永興路為劃有分向限制線之路段，甲○
    ○所駕駛之ＫＶ三－三五０號機車與吳哲郎駕駛之ＭＭＧ－四七八號機車均倒在
    吳哲郎的車道（即永興路南往北的車道），位置就在巷口南側，此有道路交通事
    故調查報告表一張及現場照片三張可證，從上述現場圖及現場照片的狀況來看，
    被告在劃有分向限制線路段，疏未注意，貿然自永興路一０三巷口駛出，搶先（
    偏左）提前左轉，逆向斜穿道路，在吳哲郎的車道上，撞到閃避不及的吳哲郎機
    車，甚為明確。即台灣省嘉雲區車輛行車事故鑑定委員會鑑定意見書（偵字卷第
    二三－二五頁）及台灣省車輛行車事故覆議鑑定委員會鑑定意見書（調偵卷第一
    四－一五頁），亦均同此看法，再依上述道路交通事故調查報告表所載，當時晴
    天、傍晚的正常光線、路面無缺陷、無障礙物等狀況，又無不能注意之情形，被
    告甲○○能注意而不注意，因而發生碰撞，自應負過失責任，且其過失行為與吳
    哲郎所受前揭傷害間有相當之因果關係。綜上所述，被告以上所辯，均不足取，
    過失犯行，應可認定。
六、查被告因過失傷害人，核其所為，係犯刑法第二百八十四條第一項之因過失傷害
    人罪。原審審理結果，認被告過失犯行，罪證明確，適用刑法第二百八十四條第
    一項、第四十一條第一項前段、罰金罰鍰提高標準條例第一條前段、第二條，並
    審酌被告過失程度，告訴人受傷情形及本案為過失犯罪，反社會性、犯罪意識不
    明顯，且被告因經濟困難而未與告訴人和解等一切情狀，量處拘役五十日，並諭
    知易科罰金之折算標準，認事用法俱無不合，量刑亦稱妥適，檢察官上訴意旨，
    認原判決量刑太輕而指摘原判決不當，並無可取，為無理由，應予駁回。
七、據上論斷，應依刑事訴訟法第三百六十八條，判決如主文。
本案經檢察官林炎昇到庭執行職務。
中    華    民    國      九十三      年      十二      月      三十    日
                                  臺灣高等法院臺南分院刑事第五庭
                                      審判長法官  楊    明    章
                                            法官  沈    揚    仁
                                            法官  戴    勝    利
右正本證明與原本無異。
不得上訴。
                                      法院書記官  李    珍    鳳
中    華    民    國      九十三      年      十二      月     三十    日
附錄：本判決論罪科刑法條：
刑法第二百八十四條：因過失傷害人者，處六月以下有期徒刑、拘役或五百元以下罰
                    金，致重傷者，處一年以下有期徒刑、拘役或五百元以下罰金
                    。
                    從事業務之人，因業務上之過失傷害人者，處一年以下有期徒
                    刑、拘役或一千元以下罰金，致重傷者，處三年以下有期徒刑
                    、拘役或二千元以下罰金。
